【裁判字號】    95,交聲,1243
【裁判日期】    951229
【裁判案由】    聲明異議
【裁判全文】
臺灣臺中地方法院交通事件裁定      95年度交聲字第1243號
原處分機關  交通部公路總局臺中區監理所豐原監理站
異  議  人
即受處分人  甲○○
上列受處分人因違反道路交通管理處罰條例案件，對於交通部公
路總局臺中區監理所豐原監理站於92年12月11日所為之處分（原
處分：豐監稽違字第63-Z00000000號）聲明異議，本院裁定如下
：
    主  文
原處分撤銷。
甲○○不罰。
    理  由
一、異議意旨略以：本件舉發機關未依「道路交通管理處罰條例
    」第7條之2，行車速度超過規定之最高速限，採用非固定式
    科學儀器取得證據資料證明者，於高速公路至少需300 公尺
    前明顯標示之，異議人依規定辦理申訴，但該舉發機關未依
    「未在300 公尺前明顯標示」疑虞之處做明確說明，以致對
    於本案仍有異議云云。
二、原處分意旨則以：異議人即受處分人（下稱受處分人）甲○
    ○駕駛車號7659-LC號自小客車，於民國95年10月30日上午7
    時40分在國道4號西向11.6公里處（雷測測距300公尺），因
    違規行車速度每小時111公里，超過規定每小時速限90公里
    ，被國道公路警察局第三警察隊以Z00000000號通知單舉發
    ，原處分機關依道路交通管理處罰條理第33條第1項第1款、
    第63條第1項裁處罰鍰新臺幣3,500元並記違規點數1點。
三、本院認：
  (一)按汽車駕駛人行車速度超過規定之最高速限，經以科學儀器
    取得證據資料證明其行為違規者，當場不能或不宜攔截製單
    舉發者，得逕行舉發；對於前項第9款之違規行為，採用固
    定或非固定式科學儀器取得證據資料證明者，於高速公路須
    至少於300公尺前，明顯標示之；汽車行駛於高速公路而不
    遵守管制之規定者，處汽車駕駛人新臺幣3,000元以上6,000
    元以下罰鍰；汽車駕駛人，有道路交通管理處罰條例第33條
    之情形者，記違規點數1點。道路交通管理處罰條第7條之2
    第1項第7款、第2項第9款及第3項、第33條第1項、第63條第
    1項第1款固有明文。
  (二)本件原處分機關係以卷附之國道公路警察局第三警察隊95年
    11月23日公交警字第0950372950號函復結果「二、本隊員警
    於95年10月30日7時40分，在國道4號西向11.6公里處，以雷
    射測速槍瞄準鎖定車號7659-LC號自小客車行速111公里（限
    速90公里），超速21公里，因雷射槍係以雷射光束瞄準（鎖
    定）單一受測目標進行偵測，不受其他車輛干擾，確認該車
    車速無誤，經示意攔檢告知駕駛人超速違規及地點，並當場
    將使用測速之雷射槍內顯示測獲車速及測距一併告知後，摯
    填第Z00000000號違規單舉發，於法尚稱允當。三、國道4號
    匝道入口處及沿線適當地點，道路主管機關均有豎立速限標
    誌，本案違規地點同向前方14.2公里處豎立國道4號行車速
    限，最高速限為每小時90公里及最低速限每小時60公里的標
    誌，及前有測速取締告示牌，該車違規行為屬實」，認異議
    人違規於高速公路超速行駛之事實明確，乃裁處受處分人罰
    鍰新臺幣3,500元並記違規點數1點。
  (三)依94年12月28日修正、95年7月1日實施之道路管理處罰條例
    第7條之2第3項規定，採用固定或非固定式科學儀器取得證
    據資料證明者，於高速公路須至少300公尺前明顯標示，該
    300公尺規定旨在提醒駕駛人自省及給予其減速之距離，兼
    有預防執法過當之目的，該條文雖未就其得設置標示之最遠
    地點設有明文，惟參酌該條文立法意旨，警告標示設置地點
    不宜過遠，否則依一般用路人之駕駛習慣，少有於行駛中隨
    時注意其是否超速，尤其於高速公路路段，車輛均以相當高
    速行駛，若非被其他車輛快速超越，駕駛人尚難注意其本身
    車速如何，按前揭函文，該路段最高速限標誌竟在同向前方
    之14.2公里遠處，顯然悖於一般駕駛人用路習慣。
  (四)承前，國家對於道路交通管理係以維護交通秩序、確保交通
    安全為目的，處罰僅為國家為達行政目的手段之一，交通違
    規罰鍰並非處罰目的，負責執行違規取締之公務員代表國家
    執行公權力時應以誠實信用方法為之，並保障人民正當合理
    之信賴，其為達行政目的之方法亦須合適且不得逾越尺度，
    行政程序法第7條、第8條關於公務員執行公權力時應遵行之
    程序原則規定甚明！故於高速高路辦理交通稽查時，應依上
    開規定，至少於300公尺處設立明顯標示以提醒駕駛人注意
    ，如駕駛人仍未減速、執意破壞交通安全秩序，始懲其惡性
    ，依規定科處罰鍰；本件舉發機關雖函覆前有測速取締照相
    告示牌，惟未能提出設置證明，亦未說明所設置之告示牌距
    離為何，佐以受處分人堅稱本件違規地點300公尺前並未設
    有警告標示，本院尚難據以認定本件舉發符合道路通管理處
    罰條例第7條之2第3項規定之要件。
  (五)綜上，受處份人縱有超速之違規事實，交通稽查仍應遵守比
    例原則，取締違規手段亦應合於規定，不得逾越必要程度，
    本件舉發與道路交通管理處罰條例第7條之2第3 項規定要件
    不符，原處分機關未察逕為裁處，有違人民對該條文之信賴
    。本件異議為有理由，原處分已無維持之必要，應依道路交
    通案件處理辦法第20條前段，裁定如主文。
中    華    民    國    95    年    12    月    29    日
                              交通法庭法  官  林世民
本正本證明與原本無異。
如不服本裁定，應於送達後5日內向本院提出抗告狀。
                                      書記官  紀俊源
中    華    民    國    95    年    12    月    29    日


司法院資訊處製作；財團法人民間司法改革基金會備份。
